【裁判字號】    90,交聲,58
【裁判日期】    901227
【裁判案由】    違反道路交通管理處罰條例聲明異議
【裁判全文】
臺灣臺北地方法院交通事件裁定                      九十年度交聲字第五十八號
    異議人即
    受處分人  甲○○
    代 理 人  謝文銓
右列受處分人因違反道路交通管理處罰條例案件，對於交通部公路局臺北區監理所於
中華民國八十九年十一月十三日所為之處分( 原處分案號：北監五字第駕裁00-00000
0000號 )聲明異議，本院裁定如左：
        主      文
原處分撤銷。
甲○○不罰。
        理      由
一、按法院受理交通事件，準用刑事訴訟法之規定，「道路交通管理處罰條例」第八
    十九條前段定有明文，是最高法院七十六年台上字第四九八六號判例「認定犯罪
    事實所憑之證據，雖不以直接證據為限，間接證據亦包括在內，然而無論直接證
    據或間接證據，其為訴訟上之證明，須於通常一般之人均不致有所懷疑，而得確
    信其為真實之程度者，始得據為有罪之認定，倘其證明尚未達到此一程度，而有
    合理之懷疑存在而無從使事實審法院得有罪之確信時，即應由法院為諭知被告無
    罪之判決」所揭示刑事訴訟法上法院認定事實之最重要原則之一，即認定被告有
    罪，就該有罪事實不能有任何合理懷疑存在之原則於法院審理行為人違反「道路
    交通管理處罰條例」案件時，亦有其適用。易言之，法院於審理行為人違反「道
    路交通管理處罰條例」案件，當踐行完畢調查證據之程序後，為事實之認定時，
    如就原處分機關所認定之行為人違規之事實仍有合理之訴訟上懷疑，而無法百分
    之百確信行為人確有該當於「道路交通管理處罰條例」各該處罰條文之構成要件
    事實時，即應依訴訟上之待證事實「倘有懷疑，則從被告之利益作解釋」之證據
    法則，作對受處分人有利之認定。
二、本件原處分意旨略以：受處分人即異議人甲○○所有之車牌HG-0579 號自用小客
    車於八十七年七月十六日上午九時十五分許，在臺北市○○○路○段一○○巷廿
    一號處停車時，不緊靠道路右側停車，前後輪外側距緣石卅公分以上，為臺北市
    政府警察局支援停車管理處執法小組執勤員警黃裕鐘查獲，以其有違反「道路交
    通管理處罰條例」第五十六條第一項第六款規定，利用科學儀器( 照相機 )拍照
    採證並掣單( 北市警交(87)字第772236005 號 )逕行舉發。嗣因受處分人迄未依
    規定自動繳納罰鍰，亦未依規定到案聽候裁罰，原處分機關即於八十九年十一月
    十三日依「道路交通管理處罰條例」第五十六條第一項第六款規定，裁處新臺幣
    一千二百元罰鍰之處分。
三、訊據受處分人甲○○辯稱略以未看到採證相片，不知如何未緊靠道路右側停車？
    經查：本件係逕行舉發案件，原處分機關認定受處分人有違反「道路交通管理處
    罰條例」第五十六條第一項第六款( 不緊靠道路右側停車 )規定之行為裁處罰鍰
    ，係以採證相片為唯一認定依據，惟遍查全卷並無任何相片，雖經本院函請舉發
    單位( 臺北市停車管理處 )檢送本件違規停車採證相片，竟於九十年九月廿一日
    以北市停四字第九○六四三七四五○○號書函函覆本院「已逾保存年限而銷毀，
    無法調閱提供」，有該紙書函在卷可稽，是臺北市停車管理處就本件違反道路交
    通管理事件有關證據( 違規停車採證相片 )資料之處理，顯然與「違反道路交通
    管理事件統一裁罰標準及處理細則」第七十七條但書( 未結案或涉及刑事責任之
    有關文件，仍應繼續保存 )規定不符。本件既查無證據證明受處分人有前揭違規
    停車之行為，舉發單位及原處分機關遽以舉發及裁罰，顯有不當。本件聲明異議
    為有理由，應由本院將原處分撤銷，並為不罰之諭知，以資適法。
據上論斷，應依道路交通案件處理辦法第二十條前段，裁定如主文。
中      華      民      國     九    十     年    十二    月    廿七    日
                          臺灣臺北地方法院交通法庭
                                          法  官    鍾  華
右正本證明與原本無異。
如不服本裁定，應於裁定送達後五日內向本院提出抗告狀。
                                          書記官    劉芸珊
中      華      民      國     九    十     年    十二    月   二十八   日


司法院資訊處製作；財團法人民間司法改革基金會備份。
